臺灣板橋地方法院民事判決　九十一年度簡上字第二三號
　　上　訴　人　功進工程有限公司
　　法定代理人　甲○○
　　被　上訴人　乾鐘營造有限公司
　　法定代理人　丙○○
　　訴訟代理人　乙○○
右當事人間請求給付工程款事件，上訴人對於中華民國九十年九月十九日本院三重簡
易庭九十年度重簡字第二五九號第一審判決，提起上訴，本院判決如左：
    主      文
原判決廢棄。
被上訴人應給付上訴人新台幣參拾陸萬陸仟元及自民國九十年一月七日起至清償日止
，按週年利率百分之五計算之利息。
第一、二審訴訟費用（除減縮部分外）由被上訴人負擔。
    事      實
甲、上訴人方面：
  一、聲明：求為判決如主文第一、二項所示。
  二、陳述：除與原判決所載相同者予以引用外，補稱：
  （一）按當事人締結契約，非屬要式行為，契約之成立不以署名畫押為必要，凡當
        事人締結契約，其書面之形式雖不完全，而能以他法足以證明其意思已有合
        致之表示者，自無妨於契約之成立，當然發生法律上之效力。查本件臺北縣
        林口鄉環保大樓（下稱林口環保大樓）粗工之清潔工程，係由被上訴人之工
        地主任何國誠於民國八十九年三月間，出面委請上訴人承作，上訴人即自同
        年四月十九日起，僱工進入工地為清潔工作，迄同年六月六日止，足見上訴
        人與被上訴人間確實有承攬關係存在，雖兩造間未定有書面承攬契約，仍無
        妨於契約之成立。而兩造間有承攬關係之事實，亦據被上訴人法定代理人丙
        ○○、工地主任何國誠於臺灣板橋地方法院檢察署九十年度偵字第一０四八
        ０號詐欺案件偵查中供認不諱；另何國誠並於鈞院到庭證稱被上訴人曾授權
        其將林口環保大樓之清潔工程發包給上訴人承攬等語，益證被上訴人確實已
        將前開清潔工作委請上訴人承作。
  （二）被上訴人雖辯稱其承包林口環保大樓工程後，又將該工程中建築部分之工程
        發包給訴外人德添企業有限公司（下稱德添公司），是在施工部分的清潔工
        作應由德添公司自己負責，其自無給付上訴人本件承攬報酬之義務等語。惟
　　　　前開清潔工程既由被上訴人之工地主任何國誠代理被上訴人出面委請上訴人
　　　　承作，自應由被上訴人給付本件承攬報酬；且上訴人對被上訴人將林口環保
　　　　大樓工程發包予德添公司一事並不知情，而工地主任何國誠亦不知工程轉包
　　　　之情形，縱被上訴人將林口環保大樓工程發包予德添公司，亦與上訴人無關
　　　　，不影響兩造間已成立之承攬關係。
  三、證據：除援用原審所提證物外，補提工作簽單五張、臺灣板橋地方法院檢察署
            檢察官九十年度偵字第一０四八０號起訴書一件、存證信函二件、承攬
            報酬計算表、各類存款分戶交易明細表各一張，並聲請訊問證人何國誠
            。
乙、被上訴人方面：上訴人未於言詞辯論期日到場，據其於準備程序期日到場所為聲
    明及陳述如下：
  一、聲明：求為判決駁回上訴。
  二、陳述：除與原判決所載相同者予以引用外，補稱：被上訴人承包林口環保大樓
            工程後，又將工程轉包予訴外人德添公司，雖工程款仍由被上訴人向林
            口鄉公所請領，但上訴人承攬清潔工作之工程款，則應由德添公司給付
            ，被上訴人無給付義務。
  三、證據：援用原審所提證物。
丙、本院依職權調閱臺灣板橋地方法院檢察署九十年度他字第二五一號（下稱偵查卷
    一）、九十年度偵字第一０四八０號（下稱偵查卷二）偵查卷宗、本院九十年度
    易字第三一二０號刑事卷宗（下稱本院刑事卷）。
    理      由
一、被上訴人經合法通知，未於言詞辯論期日到場，核無民事訴訟法第三百八十六條
    所列各款情形，爰依上訴人之聲請，由其一造辯論而為判決。
二、本件上訴人於原審起訴聲明「被上訴人應給付上訴人新台幣（下同）三十六萬九
    千六百元及自八十九年八月十日起至清償日止，按週年利率百分之五計算之利息
    」，嗣於第二審時，聲明變更為「被上訴人應給付上訴人三十六萬六千元及自支
    付命令送達翌日即九十年一月七日起至清償日止，按週年利率百分之五計算之利
    息」，此核係減縮應受判決事項之聲明，與民事訴訟法第二百五十五條第一項第
    三款規定相符，依同法第四百三十六條之一第三項準用同法第四百四十六條第一
    項但書之規定，自為適法，應准許之，合先敘明。
三、上訴人起訴主張：其承攬被上訴人承包之林口環保大樓粗工之清潔工程，自八十
    九年四月十九日起，僱工進入工地為清潔工作，迄同年六月六日止完工，承攬報
    酬共計四十五萬七千三百五十元，被上訴人除給付其中之八萬七千七百五十元外
    ，尚餘三十六萬九千六百元則未給付，屢經上訴人催討，均未獲置理，為此，爰
    依承攬之法律關係，請求被上訴人給付積欠之承攬報酬三十六萬九千六百元及自
    八十九年八月十日起至清償日止，按週年利率百分之五計算之利息（嗣於第二審
    時，上訴人請求被上訴人給付之金額減縮為三十六萬六千元及自支付命令送達翌
    日即九十年一月七日起至清償日止，按週年利率百分之五計算之利息）等語。被
    上訴人未於言詞辯論期日到場，其於原審及本院準備程序則辯稱：其與上訴人間
    並無承攬關係存在，無給付承攬報酬之義務，且其承包林口環保大樓工程後，又
    將工程轉包予訴外人德添公司，雖工程款仍由被上訴人向林口鄉公所請領，但上
    訴人承攬清潔工作之報酬，則應由德添公司給付，被上訴人亦無給付義務等語。
四、上訴人主張其承攬被上訴人承包之林口環保大樓粗工之清潔工程，自八十九年四
    月十九日起，僱工進入工地為清潔工作，迄同年六月六日止完工，承攬報酬共計
    四十五萬七千三百五十元，被上訴人除給付其中之八萬七千七百五十元外，尚餘
    三十六萬九千六百元則未給付，屢經上訴人催討，均未獲置理等事實，業據其提
    出與所述相符之工作簽單五張、各類存款分戶交易明細表一張及存證信函三件為
    證，並聲請訊問證人即被上訴人工地主任何國誠為證，被上訴人雖辯稱其與上訴
    人間並無承攬關係存在，無給付承攬報酬之義務等語。惟查：上訴人因本件承攬
    報酬未獲清償，認遭受詐欺，而向臺灣板橋地方法院檢察署對被上訴人法定代理
    人丙○○、工地主任何國誠及德添公司法定代理人顏德錦提出刑事詐欺告訴，在
    該署檢察官偵辦中，被上訴人工地主任何國誠曾到庭供稱：伊是被上訴人職員，
    在八十九年三月間有委託上訴人做林口環保大樓清潔工作（見偵查卷一第二十四
    頁反面）；伊是代表被上訴人找上訴人來做潔工作的（見偵查卷二第二十頁反面
    ）等語。嗣檢察官認該三人涉犯詐欺罪嫌，以九十年度偵字第一０四八０號起訴
    書提起公訴，經本院刑事庭以九十年度易字第三一二０號案件受理，在本院刑事
    庭審理中，被上訴人工地主任何國誠復供陳：伊原本受僱於被上訴人擔任工地主
    任，因公司承包之林口環保大樓髒亂需找人來清潔，就向公司負責人丙○○報備
    後，找上訴人來清潔等語；而被上訴人法定代理人丙○○亦供承：伊是被上訴人
    負責人，有承包林口環保大樓工程，．．．，伊所僱用的工地主任何國誠確實有
    找上訴人來做清潔工作，．．．，當初是何國誠向伊報備後才去找的，當時才剛
    進場要施作，因遇颱風，比較髒亂，才會找上訴人來做清潔工作，但並沒有書面
    契約等語（均見本院刑事卷九十年十月二十六日訊問筆錄）；另經本院以證人身
    分訊問何國誠，其亦證稱：伊於八十九年間應徵至被上訴人工作，公司派伊到林
    口環保大樓擔任工地主任，伊在當地不熟，所以透過朋友找比較勤勞的人員來作
    清潔工作，於是找到上訴人法定代理人甲○○，請他們來做清潔工作，這是公司
    授權伊發包的，工作內容是請他們打掃，工人每天都有去。而承攬報酬伊記得有
    給付一筆，是用支票給付，是公司負責人丙○○將票交給伊，再交由監工付款給
    上訴人，剩下的工程款項上訴人亦有請款，但是伊離職了，後來如何付款則不清
    楚，直至上訴人負責人甲○○叫伊向公司催討工程款，伊才知道沒有付款等語（
    見本院卷九十一年二月二十七日準備程序筆錄）。據此可知，被上訴人承包林口
    環保大樓工程後，確實授權其工地主任何國誠出面委請上訴人從事該大樓之清潔
    工作，足見兩造間已成立承攬契約，是被上訴人辯稱其與上訴人間並無承攬關係
    存在，無給付承攬報酬之義務等語，尚非可採。
五、被上訴人雖又辯稱其承包林口環保大樓工程後，已將工程轉包予訴外人德添公司
    ，是上訴人承攬清潔工作之工程款，應由德添公司給付，被上訴人亦無給付義務
    等語，並提出合作協議一件為證。然查：被上訴人將林口環保大樓工程轉包予德
    添公司時，並未告知上訴人；另被上訴人工地主任何國誠亦不知工程轉包之事，
    直到一個月後，經由德添公司負責人顏德錦告知，其始知工程已轉包等情，此分
    據被上訴人法定代理人丙○○、工地主任何國誠於前開詐欺刑事案件偵查及本院
    刑事庭審理中供述明確（見偵查卷一第四十二頁反面、本院刑事卷九十年十月二
    十六日訊問筆錄），在此情況下，縱被上訴人已將林口環保大樓工程轉包德添公
    司，其工地主任何國誠仍係本於被上訴人之授權出面委託上訴人從事該大樓之清
    潔工作，自不影響兩造間原已成立之承攬關係，亦不能因而認為已改由德添公司
    委託上訴人從事前開清潔工作；況且，依被上訴人所提與德添公司之合作協議觀
    之，被上訴人僅將林口環保大樓新建工程、建築部分轉包予德添公司，並未將清
    潔工作一併轉包，益見德添公司應無自行委託上訴人從事清潔工作之必要。至被
    上訴人法定代理人丙○○、何國誠於本院刑事庭審理前開刑事詐欺案件時固另供
    陳林口環保大樓工程轉包予德添公司時，工地主任何國誠已由德添公司僱用，故
　　上訴人承攬清潔工作之報酬應由德添公司給付等語，惟何國誠受被上訴人僱用擔
　　任工地主任之期間為八十九年四月一日起至同年六月十七日止，此有何國誠提出
　　之勞工保險被保險人投保資料表一張附卷可稽，而上訴人承攬本件清潔工作之期
　　間為八十九年四月十九日起至同年六月六日止，已如前述，足見在上訴人承攬清
　　潔工作期間，何國誠仍係被上訴人僱用之工地主任，非係德添公司所僱用，更堪
　　認何國誠係以被上訴人名義委請上訴人承攬本件清潔工作，被上訴人自無不給付
　　上訴人本件承報酬之理﹖綜此，被上訴人所辯其將林口環保大樓工程轉包予訴外
　　人德添公司後，應由德添公司給付上訴人承攬報酬，其無給付義務等語，亦非可
　　採。
六、綜上所述，兩造間就林口環保大樓之清潔工作已成立承攬契約，至上訴人承攬報
　　酬之數額，經其核算尚餘三十六萬六千元未獲給付，此有上訴人提出之工作簽單
　　五張及承報酬計算表一張為證，而被上訴人已於相當時期受合法通知，未於言詞
　　辯論期日到場，復未提出任何書狀就此部分為爭執，從而，上訴人本於承攬之法
　　律關係，請求被上訴人給付三十六萬六千元及自支付命令送達翌日即九十年一月
　　七日起至清償日止，按週年利率百分之五計算之利息，為有理由，應予准許。原
　　審為上訴人敗訴之判決，尚有未洽。上訴意旨指摘原判決不當，求予廢棄改判，
　　為有理由，爰由本院予以廢棄改判如主文第二項所示。
據上論結，本件上訴為有理由，依民事訴訟法第四百三十六條之一第三項、第四百五
十條、第三百八十五條第一項前段、第七十八條，判決如主文。
中　　　華　　　民　　　國　　九十一　　年　　　八　　　月　　　九　　　日
                                臺灣板橋地方法院民事第四庭
~B審判長法　官　陳財旺
~B　　　法　官　陳翠琪
~B　　　法　官　趙義德
右正本證明與原本無異。
本判決不得上訴。
中　　　華　　　民　　　國　　九十一　　年　　　八　　　月　　十九　　　日
~B法院書記官　方蟾苓
